臺灣高雄地方法院民事簡易判決　　　　110年度雄簡字第952號
原　　　告　台灣電力股份有限公司高雄區營業處

法定代理人　李衍新　


訴訟代理人　謝嘉順律師
被　　　告　陳俊傑　

上列當事人間給付電信費事件，本院於民國110 年9 月7 日言詞
辯論終結，判決如下：
    主      文
一、被告應給付原告新臺幣陸萬參仟零捌拾捌元及自民國一百一
    十年一月二十一日起至清償日止，按年息百分之五計算之利
    息。
二、原告其餘之訴駁回。
三、訴訟費用新臺幣貳仟伍佰肆拾元由被告負擔四分之一、其餘
    由原告負擔。
四、本判決第一項得假執行。但被告如以新臺幣陸萬參仟零捌拾
    捌元供擔保後，得免為假執行。
    事實及理由
一、原告主張：
  ㈠被告為門牌號碼高雄市○○區○○路000 巷00號1 樓電號00
    0000000 號用電戶，為節省用電而私自在上開電錶底座電源
    乙相反接，致使電錶計量減少，使電錶計量少於實際使用之
    度數，影響原告電錶正常運作及使用電費計算，原告於10 8
    年4 月3 日派員查獲( 卷第75頁) 。
  ㈡原告依電業法第56條，及經濟部依電業法第56條第2 項訂定
    之違規用電處理規則第6 條第1 項第1 、3 款、第2 項規定
    ，及台電營業規章施行細則第五章第73條1 項第2 款，台灣
    電力公司詳細電價表第6 章臨時用電價第五條規定為本件請
    求計算基準。又原告營業規章係原告依電業法第50條之授權
    而為訂定，且據經濟部核准公告在案，具法規效力，依原告
    營業規章第43條第3 項上述應付各項金額用戶或非用戶違規
    用電者，應負完全責任。
  ㈢電業法第56條第1 項立法意旨乃因竊電者受有短繳或未繳電
    費之利益，致電業受有損害，電業本可請求返還所受利益，
    然因電能( 或電氣) 為具有經濟效用價值之無體物，無法直
    體認其存在，不法竊電行為所造成之電能損害，實難以估算
    其數量，且電電戶之用電量可依其用電增減而異，亦難以電
    表更換前後之用電計算損害額，是遭竊之電力度數難以精確
    計量，故以此法明定追償電費之計算基準，使電業追償電費
    有所憑據。再電業法第56條第2 項訂定之違規用電理處理規
    則第3 條、第6 條等規定，就違規用電之定義、查報認定、
    追償電費之對象及其賠償基準等事項，有所規範。
  ㈣被告上開使用電力處所為從事人力仲介公司，為營業場所，
    依台電營業規章施行細則第73條第1 項第2 款規定，以最低
    12小時計算1 日用電時數，又依現場設備容量每小時為
    9.3KW 無條件進位為10KW，每日用電為120KW ，每年120 ×
    365=43800KW ，追償電價13,800- 已繳付7,031=36769 度，
    每度4.07元臨時用電每度4.07×1.6=6.512 元，追償電費
    4.07×1.6×36769=239,440元(卷第97-101頁、第77頁)。
    聲明：被告應給付原告239,440 元及自支付命令送達翌日起
    至清償日止，按年息5%計算之利息(卷第65頁)。
二、被告則以：被告不爭執在108 年4 月3 日被查獲電錶底座電
    源乙相反接，但被告住大樓1 樓，電錶都在地下室，被告幾
    乎不會到地下室，當時台電通知時，被告至管理室想要調取
    監視紀錄，但因為時間太久，已經沒有保留，否認是被告反
    接。被告事後有去台電查詢，台電承辦人員承認說封印鎖是
    他們剪開的，因為要剪開才能檢查電源有無問題，台電的人
    員要剪開封印鎖之前應該要會同住戶才能剪開，而不是自行
    剪開。又實地調查時，台電人員所抓的各種電器用電量都直
    接以連續使用12小時做計算，但實際上，洗衣機、電鍋、冷
    氣機等都不可能連續使用12小時，被告認為原告計算實際使
    用瓦數過高等語( 卷第121 頁筆錄) 。聲明：原告之訴駁回
    。
三、本院的判斷：
  ㈠按電業法第56條規定「再生能源發電業及售電業對於違規用
    電情事，得依其所裝置之用電設備、用電種類及其瓦特數或
    馬力數，按電業之供電時間及電價計算損害，向違規用電者
    請求賠償；其最高賠償額，以一年之電費為限。前項違規用
    電之查報、認定、賠償基準及其處理等事項之規則，由電業
    管制機關定之」。立法理由「第1 項由原條文第73條第1 項
    及第106 條第2 項整併，明定違規用電情事，不以刑法之竊
    電為限。並於電業『請求損害賠償』之核算標準中增列『用
    電種類』；且因違規用電係屬侵害電業權益，爰明定再生能
    源發電業及售電業得依法請求賠償損害，惟為避免電業無限
    制要求賠償，故限制最高賠償額。」。又營業規則第95條第
    1 項第4 、5 、7 款及第2 項、營業規則施行細則第146 條
    前段亦明訂：「有下列行為之一者，即為竊電：…四、損壞
    或改動計器之接線者。五、損壞或改變電度表及其他計電器
    之構造，或以其他方法使電度表或其他計電器失效倒轉或不
    準者。七、其他構成竊電之行為者。上列竊電電費之追償，
    用戶應負完全責任」、「經取得竊電事實之人證、物證，雖
    不能確認係何人所為，仍得對現場用電者或其負責人追償電
    費及停止供電」。核其立法意旨，乃因竊電者受有短繳或未
    繳電費之利益，致電業受有損害，電業本即可向之請求返還
    所受利益，然因電能（或電氣）為具有經濟效用價值之無體
    物，無法直接體認其存在，故不法竊電行為所造成之電能損
    害，實難以估算其數量；且用電戶可依其每期所收電費帳單
    而調整用電行為模式，亦難以電錶更換前後之用電計算損害
    額，遭竊之電力度數往往難以精確計量，故以此法明定追償
    電費之計算基準，俾便電業在追償電費時有所憑據，電業依
    此規定追償之費用，並非刑罰性質之罰金或行政罰鍰，而係
    立法減輕電業就用戶實際上所得之利益數額之舉證上困難，
    所訂立之法定的特殊計算基準。準此，上開電業法等相關規
    定係以因電錶計量失準，用電戶因而受有短繳電費之利益者
    為對象，並非僅限以實際竊電之行為人為追償對象，且與刑
    法規範「行為人」之竊電行為不同，是以一旦用電戶有違規
    用電之事實，不論實施竊電行為人為何，均為電業法規範之
    對象。是被告既為用電戶，抗辯非其反接電源即無理由，原
    告得依電業法相關規定對被告追償電費甚明。
  ㈡查被告確實為上開電錶用電戶，並已使用數年之事實為兩造
    所不爭執，並有被告提出之繳費資料可參( 卷第153-157 頁
    ) ，是被告為上開電錶用電戶。而依證人即原告包商於偵查
    中證稱，係因其幫台電換電錶前先測量電路有無反接才發現
    上開大樓中只有被告一用戶接點不正常，先回報台電由台電
    派員檢查；證人即原告員工即告訴代理人黃如玄則於偵查中
    稱，本件經現場查核發現負載側與電源側的線路有一線是上
    下顛倒的，這會造成220 伏特的例如冷氣會不計費，該處總
    共有10幾顆電錶，只有該戶的電錶封印鎖被剪開等，均有臺
    灣高雄地方檢察署110 年偵字第7823號不起訴處分書可參(
    卷第151-153 頁) ；足認上開電錶確有遭反接，致有計量失
    準部分不計費之情形。是被告既為上開電錶之使用人，上開
    電錶因遭破壞、線路錯接而有計量失準之情形，被告因而獲
    有減少電費支出之利益，依上開說明，無論被告是否為上開
    電錶之破壞者，原告均得依上開規定向被告追償電費。
  ㈢上開電業法等法規相關規定，係基於電業者對於竊電期間及
    竊用電量難以確切之計算，於立法上為減緩該竊電量之舉證
    責任，減輕電業者就實際損失之舉證責任，具有法定損害賠
    償責任之性質，電業者依本條規定，追償電價時，固不必證
    明其實際所損失之電力為何，然法律既明定追償電價時須依
    其所裝置之用電設備，分別性質及其瓦特數或馬力數，計算
    1 年以下之電費，可認電業者依本條追償電價時，仍應考慮
    具體情形，合理追償，以符合比例原則，非謂必以法律所定
    最高額為追償標準，自不待言。
  ㈣上開電錶查獲時現場設備容量記載用電設備有電鍋、電扇、
    電燈、電腦、3 聯插座、電視機、電冰箱、洗衣機、飲水機
    、冷氣機等，有用電實地調查書（卷第75、101 頁）可證，
    且為兩造所不爭執，應可認為真實；惟依上開原告員工黃如
    玄於偵查中所稱，本件所為反接結果會造成220 伏特部分不
    計電費，則現場110 伏特部分自不應列入追償電價之計算基
    準中，應僅以冷氣機部分共6KW 為本件計算用電量基準較為
    公平；原告主張應以10KW計算並無理由。另被告上開房屋係
    作為人力仲介公司辦理之營業使用，有用電實地調查書為證
     (卷第75頁) ，亦為被告所不爭執，故原告主張每日用電度
    數依其營業規則施行細則第139 條第1 項第2 款規定應以12
    小時計算即有理由。
  ㈤又依違規用電處理原則第6 條第2 項、原告公司電價表第六
    章臨時用電電價第5 條之規定，臨時用電電價按相關用電電
    價1.6 倍計收；再上開電業法規定最高賠償額1 年，並非概
    以1 年計算，本件依原告員工黃玄如於偵查中陳稱：有帶該
    戶前2 年及後2 年使用電錶的資料，其實以電費來看，並沒
    有很大起伏( 卷第153 頁) ，是本件認逕以1 年計算過長，
    應以半年計算較為合理；依上標準計算，被告每日用電為
    72KW，半年為13140KW ；追償電度13140-已繳付3452( 自10
    8 年3 月往前計算6 個月，以原告提出之繳費單計算，卷第
    157 頁) =9688 度；每度4.07元臨時用電每度4.07×1.6=6.
    512 元；原告得追償之電費為6.512 ×9688= 63,088元( 元
    以下四捨五入) ；原告逾此金額之請求則無理由而應駁回。
六、綜上所述，原告依電業法第56條、違規用電處理規則第6 條
    、台灣電力公司營業規則第96、97條及其施行細則第139 條
    等規定，請求被告給付63,088元及自支付命令送達翌日之11
    0 年1 月21日起( 110 年1 月11日寄存送達，卷第33頁) 至
    清償日止，按年息5%計算之利息之範圍，為有理由，應予准
    許；原告逾此金額之請求，則無理由而應予駁回。
七、本判決第1 項係依民事訴訟法第427 條所規定之適用簡易訴
    訟程序所為被告敗訴之判決，爰依同法第389 條第1 項第3
    款規定依職權宣告假執行。併依同法第392 條第2 項規定諭
    知被告得供相當擔保金額後免為假執行。
八、本件事證已臻明確，兩造間其餘主張舉證併所提證據，經本
    院審酌認與判決之結果不生影響，不再一一論列，附此敘明
    。
九、結論：本件原告之訴為一部有理由、一部無理由。因此判決
    如主文。訴訟費用由兩造比例負擔。
中    華    民    國   110    年    9     月    28    日
                  高雄簡易庭  法  官    林玉心
以上正本係照原本作成。
如不服本判決，應於送達後20日內，向本院提出上訴狀並表明上
訴理由，如於本判決宣示後送達前提起上訴者，應於判決送達後
20日內補提上訴理由書（須附繕本）。
中    華    民    國   110    年    9     月    28    日
                              書記官    李月君